臺灣高等法院刑事判決　　　　　　　　　　　　　九十二年度上訴字第三九八一號
　　上　訴　人
　　即　被　告　乙○○
　　選任辯護人　黃銀河律師
右上訴人因偽造貨幣案件，不服臺灣桃園地方法院九十一年度訴字第一九０三號，中
華民國九十二年九月一日第一審判決（起訴案號：臺灣桃園地方法院檢察署九十一年
度偵字第九四四三號），提起上訴，本院判決如左：
    主  文
原判決撤銷。
乙○○共同連續行使偽造之通用紙幣，處有期徒刑參年拾月。
扣案面額新臺幣壹仟元之偽鈔參張（編號均為ＢＭ七五三○七七ＹＣ）沒收。
    事  實
一、乙○○意圖供行使之用，於不詳時間、地點及方式，取得面額一千元之偽造新台
    幣紙幣三張而收集之，旋於民國（下同）九十一年五月十二日，與丙○○（已成
    年，業經原審另案判處有期徒刑三年六月確定）共同基於行使偽造通用紙幣之概
    括犯意，由乙○○提供前開面額為新臺幣（下同）一千元之偽鈔三張予丙○○，
    推由丙○○在桃園縣龜山鄉迴龍一帶持偽鈔搭乘計程車，以支付車資，持向不知
    情司機換找真鈔，乙○○則駕車尾隨接應，並言明於收取換找之真鈔後，提供食
    宿及於每換取偽鈔一千元交付丙○○零用金一、二百元。九十一年五月十二日晚
    上十一時十五分許，丙○○即在桃園縣龜山鄉○○路○段三六九號前，搭乘甲○○所駕駛之計程車前往臺北縣新莊市○○路九二九巷巷口，並行使前開面額一仟
    元之偽鈔（編號為ＢＭ七五三○七七ＹＣ）交與甲○○，用以支付車資七十元，
    並找回九百三十元得逞。九十一年五月十五日晚上九時四十分許，丙○○復重施
    故計，在桃園縣龜山鄉○○路○段八十二號前，搭乘恰係甲○○駕駛之計程車至
    迴龍巴頓工業中心即桃園縣龜山鄉○○路○段四九二號前，並使用面額一仟元之
    偽鈔（編號為ＢＭ七五三○七七ＹＣ）用以支付計程車車資八十五元，甲○○因
    前遭詐騙，已有戒心，乃當場識破，報警處理，丙○○始未得逞，並扣得該面額
    一千元之偽鈔一張，旋循線在桃園縣龜山鄉○○街三十一巷十三號丙○○住處客
    廳查獲面額一千元之偽鈔一張，甲○○並提出丙○○於九十一年五月十二日晚上
    十一時十五分許交付之面額一千元偽鈔一張（編號均為ＢＭ七五三○七七ＹＣ）
    。嗣經丙○○之供述，始知上情。
二、案經桃園縣警察局龜山分局報請臺灣桃園地方法院檢察署檢察官偵查起訴。
    理  由
一、訊據被告乙○○否認有行使偽造貨幣之犯行，辯稱：丙○○係伊前僱用之殺雞工
    人，伊結束營業後，準備從事吳郭魚生意，乃將丙○○帶在身邊擔任助手，丙○○有時或居住在龜山鄉迴龍伊租屋處，伊除曾以兄長口氣訓示外，與丙○○無仇
    隙，且伊早於九十一年四月初即受姊夫廖和之請，南下雲林幫忙處理報廢車輛之
    解體工作，並未曾提供偽鈔予丙○○或交付行使云云。然查：
(一)右揭事實，業據共同被告丙○○於警訊、偵查及原審九十一年度訴字第九三六號
    刑事案件審理中坦承不諱，復有一千元偽鈔三張影本扣案可資佐證。
(二)前開面額一千元之偽鈔三張，業經合作金庫銀行龜山分行以偽造為由截留收取，
    有該行截留偽造變造仿新臺幣券通報單在卷為憑，足見該面額一千元之紙鈔三張
    係屬偽鈔無疑。
(三)證人甲○○於警訊時證稱：丙○○於九十一年五月十二日晚上十一時十五分許，
    在桃園縣龜山鄉○○路○段三六九號前，搭乘伊駕駛之計程車前往臺北縣新莊市
    ○○路九二九巷巷口下車後，行使前開面額一仟元之偽鈔（編號為ＢＭ七五三○
    七七ＹＣ）交與伊，用以支付車資七十元，並找回九百三十元得逞。九十一年五
    月十五日晚上九時四十分許，丙○○復重施故計，在桃園縣龜山鄉○○路○段八
    十二號前，搭乘伊駕駛之計程車至迴龍巴頓工業中心，並使用面額一仟元之偽鈔
    （編號為ＢＭ七五三○七七ＹＣ）用以支付計程車車資八十五元，伊因前遭詐騙
    ，已有戒心，乃當場識破，將丙○○扭送報警處理等語，並提出丙○○於九十一
    年五月十二日晚上十一時十五分許交付之面額一千元偽鈔一張（編號為ＢＭ七五
    三○七七ＹＣ）為憑（見偵查卷第十八頁），且於原審九十一年訴字第九三六號
    刑事案件訊問時供稱：「（你碰過被告兩次？）是，我第一次是五月十二日晚上
    碰到，被告在晚上七點於迴龍那一帶上車，被告坐不到壹佰元，就下車，他拿壹
    仟元，我有用螢光筆驗，有螢光絲，可是我覺得紙質不一樣，去報案，警察說沒
    有抓到人不受理，五月十五日九點四十分，被告於萬壽路一段四九二號前面下車
    我對被告記憶猶新，我有發現不動聲色，他拿假鈔給我，我把他的手抓住，他說
    要拿真鈔給我那裡離迴龍派出所很近，我直接把車子開到派出所，他的假鈔幾可
    亂真，警察看也說是真的，當天車資也不到壹佰元，第一次被告拿的仟元偽鈔編
    號與第二次收到的一樣。」等語。
(四)被告使用之0000000000號行動電話，於九十一年五月十二日晚上十一
    時四十六分五十六秒即共同被告丙○○第一次行使偽鈔後，及九十一年五月十五
    日二十時五十四分四十三秒即本件案發前，曾與共同被告丙○○使用之0000
    000000號行動電話聯絡，其後雙方即未再有電話聯絡（至函查之九十年五
    月二十日止），有台灣大哥大股份有限公司湯城辨公室函所附通聯紀錄在卷為憑
    ，參諸共同被告丙○○於檢察官偵查時供稱：「每次行使都是由我換九百元真鈔
　　．．．林（乙○○）開車跟車在計程車後面接應我」、「查獲當天，他在龜山舊
  　路一家修車廠前等我，後來我被查獲，他一直打我0000000000號行動
    電話找我，但我被拷著，無法接聽，他的電話是0000000000號」等語
    ，於原審九十一年度訴字第三六號刑事案件訊問時供稱：「（有指認乙○○口卡
    ）有，他打手機給我，他的是0000000000號。」等語，益見共同被告
　　丙○○之供詞並非虛妄，自足採信。
(五)被告於原審固供稱：「丙○○在本院所言實在，在警訊、偵訊中所言不實在，絕
    對不是我給他的。因為當時在南部工作」云云，於本院具狀辯稱：「被告早在九
　　十一年三月間即結束雞攤生意，因繼續之生意未談妥，四月初即暫受姊夫廖和之
  　請，南下雲林幫忙處理報廢車輛之解體工作，臨行前曾面告丙○○自行另覓工作
    ，但可繼續住在被告之租處」，於本院調查時供稱：「丙○○是我在養雞場帶的
    工人，後來我養雞場沒有做，準備做鹹水吳郭魚的批發，他要跟我做我就帶他，
    就在迴龍租一間店面，準備要做，在九十一年四月間，我姊夫在南部雲林二崙鄉
    經營環保廢棄物回收，叫我幫他忙，我邀丙○○一起去幫忙，他說他已經先答應
    朋友工作，我就自己去南部，一直到去年八、九月間，其間我有回來看我太太，
    我太太當時還住新莊中正路。（你四月幾日去南部？）四月初。（後來到什麼時
    候才回北部？）九十一年八月才回來。（中間沒有回來台北過嗎？）有，好幾次
    ，每次回來看我太太，有時回來馬上回去，有時回來待了一天就走，最久是一天
    多，比如清晨回來住了一個晚上，隔天晚上才回去。（你回來的時候有沒有與丙○○聯絡？）回來一直找不到他，電話也聯絡不上他，問別人別人說好像有看過
    他。（0000000000號行動電話是不是你的行動電話？）是的。」等語
    ，並請求傳喚證人廖和為證。但查：依前開臺灣大哥大公司通聯紀錄及其內發（
    收）話基地臺資料觀之，被告之前開行動電話自九十一年五月十二日至同年五月
    十七日均曾在新莊、龜山一帶發（收）話，且於前開時間曾與丙○○聯絡，迨九
    十一年五月二十日，始在雲林二崙鄉發（收）話，足見被告所辯案發當時伊係在
    南部云云，與事實不符，益見情虛，其請求傳喚證人廖和作為不在場證明，即無
    必要。
(六)至共同被告丙○○於檢察官偵查中或供稱：「（是否知林偽鈔來源）不知，他沒
    說」，或供稱：「（林有無說偽鈔來源）以一萬元買四萬元偽鈔，向樹林保安街
    一位綽號『黑人』的男子買的，今年五月間林有帶我去向『黑人』買過四次」，
    於原審九十一年聲羈字第二００號案件訊問時供稱：「（假鈔是你們偽造的嗎？
    ）不是，是我大哥在土地公廟旁撿的。（何時知道所用的錢是假鈔）被計程車司
    機識破時才知道。」，對於被告持有偽鈔之來源供詞不一，致無法明確認定，但
    仍無礙於被告前開犯罪之成立。再共同被告丙○○於原審訊問時固附和被告之詞
    ，改稱：前開偽鈔係向「阿林仔」之司機拿的，並非被告所交付，伊不知「阿林
　　仔」之地址云云，惟與前開證據不符，且共同被告丙○○於原審九十一年度訴字
　  第九三六號刑事案件審理堅稱：前開偽鈔係被告所提供，被告之弟曾要求伊不要
    供出被告等語，足見共同被告丙○○於本院原審之證詞，無非意在迴護被告，自
    不足採。
(七)被告乙○○於九十二年五月十四日，經法務部調查局以控制問題法、混合問題法
    測試結果，對於１、其未曾交付丙○○系爭之偽鈔。２、丙○○遭查扣之偽鈔非
    其所有等問題均呈情緒波動反應，研判有說謊之事實，有該局九十二年五月十五
    日調科參字第０九二００一五五三九０號測謊報告在卷可資佐證（見原審刑事卷
    ）。再本案再經本院函請法務部調查局查明本件測謊鑑定報告如何判定，所憑依
    據為何，據該局提出測謊鑑定過程參考資料內附受測人測謊同意書、測謊對象身
    心狀況調查表、測謊問題內容、測謊曲線圖、法務部調查局結業證書（施測人李
    復國為American Polygraph Association及中華民國鑑識科學學會會員）等，並
    檢附測謊程序說明內載：「壹、測前會談：會談時完成受測者同意測試書面簽署
    （受測者有隨時中止測試權利）身心狀況觀察詢問、受測者對案情供述意見詢問
    、測試問題解說、測謊儀器解說、及其他應注意事項。貳、實際測試：一、以問
    卷問題發問，受測者回答方式紀錄受測者之生理反應，不得少於二次測試。二、
    判圖原則：不得以圖譜以外卷證資料作為研判依據。（一）測謊係以受測者生理
    反應為研判基礎，故測謊之要件為生理正常者（無疾病及緊張過度），若受測者
    受測當時之身心狀態不符測謊測試及研判條件時，測謊人員需按測謊作業規定免
    除測試或作不能研判之結論，本案受測者受測當時身心狀態符合測謊條件。（二
    ）測謊係以問卷（控制問題法、混合問題法）詢問受測者，受測者回答時之生理
    反應經儀器紀錄後據以研判回答之問題有無說謊。受測者有無從事某一具體犯罪
    行為，面對測謊時已轉化為內在記憶僅受測者知悉，本當其外在口語回答與內在
    記憶不一致時，其生理即形成衝突，而產生刺激情緒波動之反應，此衝突造成之
    生理反應現象不因施測者詢問之題序、語氣之變化而消失，僅說謊者有之，未說
    謊者因無行為之記憶，故其回答無內外在衝突造成之生理反應。（三）、測謊結
    果研判以受測者回答問卷問題時紀錄之生理反應作為研判依據，問卷問題包括無
    關問題Ｉ、相關問題Ｒ及控制問題Ｃ，說謊者在相關問題Ｒ之回答，因與行為記
    憶衝突，故膚電反應會有較無關問題Ｉ、控制問題Ｃ形成較大之反應曲線，經二
    次測試此現象不會消失為其特徵。反之未說謊者因無行為記憶衝突，僅有情境之
    緊張，經二次測試會因適應情境因素消除，在相關問題Ｒ之回答，膚電反應會與
    無關問題Ｉ、控制問題Ｃ產生類似減弱之曲線變化。參、測後會談：依實務非偵
    查階段無偵訊目的之測謊，測後會談免除。ＡＰＡ一九九九年作業準則亦規定：
    法院命令及律師要求亦免除。肆、測謊儀器運作與環境評估：一、本局測謊使用
    之儀器係美國拉法葉儀器公司（Lafa yett e Instrument Co.），型號761-98GA
    ，測前均經檢測功能，無故障因素方進行測試。二、測謊環境具影音監視功能、
    空調、隔音，無外界干擾因素。」，有法務部調查局九十二年十一月十四日調科
　　參字第０九二００四一六二三０號函附測謊鑑定過程參考資料為憑，故本案測謊
  　鑑定報告，自得採為不利於被告之佐參。
(八)綜上所述，被告所辯，無非卸飾之詞，不足採信。本件事證明確，被告犯行堪以
    認定。
二、按臺灣銀行發行之新臺幣係屬國幣，中央銀行法第十四條及中央銀行發行新臺幣
    辦法第二條分別定有明文。核被告所為，係犯刑法第一百九十六條第一項之行使
    偽造通用紙幣既遂罪及同條第三項、第一項之行使偽造通用紙幣未遂罪（被告推
    由共同被告丙○○於九十一年五月十五日晚上九時四十分許，重施故計，在桃園
　　縣龜山鄉○○路○段八十二號前，搭乘甲○○駕駛之計程車至迴龍巴頓工業中心
　  後，使用面額一仟元之偽鈔用以支付計程車車資八十五元，甲○○因前遭詐騙，
    已有戒心，乃當場識破，致未得逞，依最高法院二十上字第一九一一號判例意旨
    ，應論以刑法第一百九十六條第三項、第一項之行使偽造通用紙幣未遂罪）。被
    告意圖行使而收集偽鈔後，復以行使之意思而交付於人，其收集行為，為交付行
    為所吸收，應論以意圖供行使之用而交付偽造通用紙幣罪（最高法院二十四年上
    字第一二八一號判例可資參照）。又行使偽造通用紙幣，係捏稱為真，本即含有
    詐欺之性質，無再成立詐欺罪之餘地。被告與丙○○間，有犯意聯絡及行為分擔
    ，均為共同正犯。被告先後多次行使偽造通用貨幣之行為，時間緊接，手段相若
    ，犯罪構成要件相同，顯係基於概括犯意反覆為之，應依連續犯之規定，論以情
    節較重之刑法第一百九十六條第一項之行使偽造通用紙幣既遂一罪，並依法加重
    其刑。
三、原審因予論罪科刑，固非無見。惟查：原判決認定被告尚自九十一年五月十二日
    至五月十五日行使面額一千元之偽鈔二十五張（共同被告丙○○供稱每日行使七
    張計算，計二十八張，扣除查扣之三張，總計行使二十五張），與事實不符（其
    理由，詳如後述），尚有違誤。被告上訴意旨，否認犯罪，雖無足取，但查原判
    決既有上開可議，要屬無可維持，應予撤銷改判。爰審酌被告蔽於私利，四處行
    使偽鈔，破壞金融交易秩序，犯罪所生之損害非輕，及其品行、智識程度、犯罪
    動機、目的、手段、犯行次數、行使偽鈔之數額、犯罪後態度等一切情狀，量處
    如主文第二項所示之刑。
四、扣案之面額一千元之偽鈔三張（編號均為ＢＭ七五三○七七ＹＣ），為偽造之通
    用紙幣，均應依刑法第二百條規定宣告沒收。
五、公訴意旨另以：被告於意圖供行使之用，並基於概括之犯意，於不詳時間、地點
    、方式，除前開面額一千元之偽鈔三張外，尚取得面額一千元之偽造新台幣紙幣
    二十五張，而收集之，並自九十一年五月十二日晚上七時起，夥同丙○○在桃園
    縣龜山鄉迴龍一帶不特定地點，由乙○○每日提供面額為一千元之偽鈔七張予丙○○，再由丙○○持偽鈔搭乘計程車，以支付車資，持向不知情司機換找真鈔，
    乙○○則駕車尾隨接應，並於收取換找之真鈔後，提供食宿及零用金約二百元予
    丙○○，總計至九十一年五月十五日止，連續行使面額為一千元之偽鈔二十五張
    得逞。嗣丙○○於前開時地為計程車司機甲○○當場識破，並報警處理後，供出
    上情。因認被告此部分亦涉犯刑法第一百九十六條第一項之行使偽造通用紙幣既
    遂罪嫌云云。經查：
(一)按犯罪事實應依證據認定之，無證據不得推定其犯罪事實，刑事訴訟法第一百五
    十四條定有明文。又刑事訴訟法上所謂認定犯罪事實之證據，係指足以認定被告
    確有犯罪行為之積極證據而言，該項證據自須適合於被告犯罪事實之認定，始得
    採為斷罪資料，最高法院著有二十九年上字第三一０五號判例可資參照。
(二)訊據被告矢口否認有上開犯行，而共同被告丙○○於警訊時固供稱：被告每日交
    付伊偽鈔七張行使，伊獲利一千元等語，於檢察官偵查中供稱：從本月十二日起
    至查獲止，在新莊及龜山，每天都有行使，每天約行使六、七千元偽鈔等語，但
    究係每日行使七張或六、七張千元偽鈔，已無法確定，且本案該部分亦無被害人
    之指訴或其他偽鈔扣案可資佐證，尚難徒憑共同被告丙○○之指訴即遽採為斷罪
    資料。
(三)此外，復乏其他確切證據足資證明被告涉有上開犯行，自屬不能證明被告此部分
    犯罪，惟因公訴人指此與前開論罪科刑部分，有連續犯關係，屬裁判上一罪，爰
    不另為無罪之諭知。
據上論斷，應依刑事訴訟法第三百六十九條第一項前段、第三百六十四條、第二百九
十九條第一項前段，刑法第二十八條、第五十六條、第一百九十六條第一項、第二百
條，罰金罰鍰提高標準條例第一條前段，判決如主文。
本案經檢察官吳國南到庭執行職務。
中　　　華　　　民　　　國　　九十三　　年　　　二　　　月　　二十五　　日
                            臺灣高等法院刑事第六庭
                                審判長法  官  陳　春　秋
                                      法  官  王　麗　莉
                                      法  官  高　明　哲
右正本證明與原本無異。
如不服本判決，應於收受送達後十日內向本院提出上訴書狀，其未敘述上訴之理由者
並得於提起上訴後十日內向本院補提理由書（均須按他造當事人之人數附繕本）。
                                      書記官  李  垂  福
中　　　華　　　民　　　國　　九十三　　年　　　二　　　月　　二十六　　日
附錄本案論罪科刑法條全文：
刑法第一百九十六條第一項
行使偽造、變造之通用貨幣、紙幣、銀行券或意圖供行使之用而收集或交付於人者，
處三年以上十年以下有期徒刑，得併科五千元以下罰金。
